# 关于国开发展基金投资的处理

提问人：343827262 时间：2016-3-10 12:37:07
请问一下我们单位有一笔国开发展基金的投资协议,我觉得应该是"明股实债"问题,由于国开发展基金的实收资本投入,导致我们的母公司对我们的持股从原100%变为了25%,那么今年母公司合并的时候是按100%股权比例去合并,还是按25%的股权去合并,如果按25%的股权去合并不就会产生少数股东的损益吗,可国开发展基金是不分我们损益的啊?

回答人：chenyiwei
请参考附件案例进行会计处理和合并报表编制。请注意对照你所遇到的实际案例与此处的问答中的事实背景有无差异。
明股实债问题(20160114)_修改.docx
(260.41 KB, 下载次数: 840)
2016-3-10 18:40 上传

提问人：asdlinlvhe 时间：2016-03-12 17:44:39
还有，实际利率1.07%和年化收益率1.2%出现差异的原因是什么？

回答人：chenyiwei
因为并不是到期一次还本，而是逐年回购（还本），导致后期利息支出减少。

提问人：asdlinlvhe 时间：2016-03-13 11:18:48
还是不能理解A公司个别报表确认“长期应付款”那笔分录，向银行借款也同样是先借入本金，分期付息，但在借入时只做借：银行存款；贷：长期借款；但A公司除了做：借：银行存款；贷:实收资本外，还做了：借：资本公积-资本溢价，借：未确认融资费用，贷：长期应付款。业务类似，为什么处理方法不同？即向银行借款借入时只将借入资金确认负债，而A公司除了将借入资金确认为实收资本外，还把未来应付的利息也确认负债，百思不得其解，请老师解惑。

回答人：chenyiwei
对A公司而言，其承担的对外支付的确定义务仅限于接受投资期间每年按未归还本金的1.2％计算的利息，本身不负责归还本金，因此只需将未来需支付金额的折现值确认为负债即可，不需要确认全部接受投资款为负债。

提问人：cpatang2006 时间：2016-03-13 22:46:37
陈版：您发的情况比较复杂，如果事项简单点儿，比如：A/B/C三家公司签订投资协议，其中A为发展基金公司，B为母公司，C为子公司。基金公司A投入目标公司C10000万元，年收益率1.2%，期限 10 年，到期一次还本，每个季度收取利息（即投资收益），到期后由B公司收购A公司在C公司的股权。 这样的情况是否可以简单处理？ 收到投资款时：C公司 借：银行存款；贷：实收资本。 支付利息时：C公司 借：财务费用；贷：银行存款。 到期时：B公司 借：长期股权投资；贷：银行存款。

回答人：chenyiwei
不可以。一方面全部确认为权益，另一方面将支付的利息计入财务费用，这违反金融工具列报准则的规定。因为C负责支付利息，A负责还本，所以在两家公司各自报表中都会出现一些特殊处理，合并报表层面看起来就完整了。

提问人：cpatang2006 时间：2016-03-14 16:52:25
陈版：您好。看了您在附件中的案例，有以下几个问题请指点：收到投资款时，A公司的会计处理 借：银行存款 140000000 ；贷：实收资本 140000000 ； 同时，借：资本公积12788274.22、未确认融资费用891725.78；贷：长期应付款13680000.00。B公司的会计处理 借：长期股权投资125703286.34、未确认融资费用14296713.66；贷：长期应付款140000000.00。 B公司合并的会计处理借：银行存款140000000.00、未确认融资费用13680000.00；贷：长期应付款153680000.00。从以上会计处理推断出合并时的抵消分录 借：实收资本 140000000 ；贷：资本公积12788274.22、长期股权投资125703286.34、未确认融资费用1508439.44。问题 1 ：
A公司个别报表中显示资本公积为负值是否可以？ 问题 2 ：B公司合并报表时抵消的未确认融资费用金额从哪儿得来？是由合并分录倒推算出的吗？ 问题 3 ：B公司不承担利息支出为何要确认未确认融资费用？ 问题 4 ：B公司确认长期股权投资的依据是什么？ 问题 5 ：
如果案例中是到期一次还本的话，B公司是否就不用确认未确认融资费用？而B公司合并报表中的未确认融资费用就是A公司确认的未确认融资费用？

回答人：chenyiwei
1 、接受投资方资本公积为负数我理解是可以接受的。 2 、根据A、B个别报表层面的实际利率摊销表的简单合计数，以及合并报表层面应达到的处理效果，按两者之间的差额倒算出抵销分录的调整金额。 3 、是因为B公司个别报表层面确认的本金回购义务是按折现值作为初始公允价值的。 4 、因为C在完成对A投资后，A即按合同约定承担了回购该股权的义务，事实上相当于A从C借款向B投资，这部分新增股权对应的风险和报酬已经归属于B（因为C只收回本金和取得固定收益）。 5 、B的回购义务在其自身报表中是按折现值初始确认的，因为B只负责支付本金，不承担利息，因此未来应付金额的折现值总是小于C对A的投资本金。所以不论B的还本方式如何，B的个别报表层面都会有未确认融资费用。

提问人：cpatang2006 时间：2016-03-14 21:30:45
陈版：如果是到期一次还本的话，实际利率与年化收益会相同吗？根据测算表实际利率应该是低于1.2%的还有就是您上面提到的未确认融资费用是否可理解为货币时间价值？ 合并报表时抵销的未确认融资费用我还是没有弄明白，烦劳陈版点拨。

回答人：chenyiwei
如果是按年付息、到期一次还本，且每年的付息金额＝本金*预定收益率，则IRR应等于预定收益率。

提问人：cpatang2006 时间：2016-03-15 08:53:39
陈版：如果是到期一次还本，按月付息、按季付息、按年付息的实际利率会相同吗？按年付息每期的利息=本金乘以年化利率；按季付息每期的利息=本金乘以年化利率*（当季的天数/360）；按月付息每期的利息=本金乘以年化利率*（当月的天数/360）。这样计算出来的每年利息是不同的。也就是说付息方式的不同会影响到实际利率的大小。 您前面提到的每年的付息金额=本金预定收益率，则实际利率等于预定收益率。这样的话按上面说到的按月付息与按季付息得出的每年的付息金额就不等于本金预定收益率，实际利率也就不等于预定收益率，而是接近预定收益率的十二分之一或四分之一。

回答人：chenyiwei
在确定年度收益率的基础上，如果是按月或按季支付利息，则需计算按季或按月的实际利率。按月的实际利率＝（ 1 ＋年度实际利率）^(1/12)－ 1 。按季的实际利率＝（ 1 ＋年度实际利率）^(1/4)－ 1 。

提问人：155272221 时间：2016-03-23 09:02:56
陈版,关于国开发展基金的投资是否是应归类为明股实债，我有一些思考，希望您指正:首先，国开发展基金是一只有特殊政策背景的基金，可以理解成国家为了保增长，调结构实施的一种金融手段，从接受该基金的主体一般都是是国资背景的公司，收益率1.2%也远远低于同期其他债券市场的价格可以看出，更多体现的是国家对国有经济实体的扶持。其次，从被投资主体来看，一般情况下，项目收益是可以覆盖1.2%的收益率的，国资委或者母公司提供的回国开发展基金购措施安排仅仅是一个兜底条款，一般情况下不会使用，或者从实质上看将其理解为国资委向融入资金后用于对目标公司的投资。再次，从目前部分已经公告的接受国开发展基金的上市公司年报（审计机构为立信所）来看，更多的是将其认定为一项股权投资，是不是有其合理理由。

回答人：chenyiwei
不赞同这样理解。具体如何处理，我相信上面的案例已经说得比较清楚，但是具体操作中还要对照个案情况进行分析确定，不能直接照搬。

提问人：danielle8681 时间：2016-12-01 10:13:03
陈版您好，看了附件的内容，很受益。还是有点小问题想请教一下您。那个A公司个别报表处理，在每年计提的时候是确认为财务费用吗？分录应该是怎么样子，望解答，谢谢您。

回答人：chenyiwei
A公司（接受投资的子公司）应将未来应支付利息的折现值借记资本公积，贷记长期应付款；后续支付时从长期应付款列支。该长期应付款采用实际利率法，按摊余成本进行后续计量，并确认利息支出。

提问人：zhs7403 时间：2016-12-01 16:06:33
陈老师，其他包括合并我都能理解，但a是借资本公积而不是损益类科目的理论层面分析是因为什么？

回答人：chenyiwei
表明基金对A的出资是不足的，没有到位，因为有一部分出资确定未来要通过收取利息的方式收回去。

提问人：呼叫帮助 时间：2017-07-18 20:40:34
A上市公司持有B有限合伙 2 亿的份额，现以 2 亿的价格将1.5亿的份额转让给C公司，并约定以每年6%的收益支付给C公司，请问A上市公司该如何账务处理？

回答人：chenyiwei
合伙份额对应的收益权或亏损风险是否转移给C？有无回购承诺？支付利息有无年限限制？